---
title: "Analise Exploratoria Covid19 Bauru"
author: "Danilo Siqueira"
date: "16/03/2022"
output: pdf_document
---

```{r setup, include=FALSE}
if(!"readxl" %in% installed.packages()) install.packages("readxl")
if(!"lubridate" %in% installed.packages()) install.packages("lubridate")
if(!"xlsx" %in% installed.packages()) install.packages("xlsx")
if(!"tidyverse" %in% installed.packages()) install.packages("tidyverse")
if(!"RColorBrewer" %in% installed.packages()) install.packages("RColorBrewer")
library(RColorBrewer)
library(readxl)
library(xlsx)
library(tidyverse)
library(lubridate)

knitr::opts_chunk$set(echo = TRUE)
```

# 1. Introduçao

Este relatório apresenta análises dos casos de covid e seu impacto na cidade de Bauru entre 2020-2022. Por ser uma importante cidade na região, estudar essa cidade nos ajuda a entender melhor casos variados e gerais da doença e do vírus.
Os dados foram coletados do "Jornal da Cidade" de Bauru que obtiveram da Prefeitura Municipal.

# 2. Análise de Dados

Primeiramente, olhando para a idade dos óbitos constatados percebe-se cerca de 70% dos óbitos se concentram em pessoas que estão na faixa etária de 50-84 anos, enquanto menores de idade (0-18) representam aproximadamente 13%. O gráfico da figura 1 representa isso: 

```{r ,echo=FALSE}
tabelaCasosGeral <- read.csv("C:/Users/danil/OneDrive/Ambiente de Trabalho/4ºTermo - 2021/Análise de Dados/Repositórios Github para RStudio/tf-danilo-siqueira/dados/covid_19_bauru_casos_geral.csv", header = T, sep=";", encoding = "UTF-8")
tabelaMortes <- read.csv("C:/Users/danil/OneDrive/Ambiente de Trabalho/4ºTermo - 2021/Análise de Dados/Repositórios Github para RStudio/tf-danilo-siqueira/dados/covid_19_bauru_mortes.csv", header = T, sep=";", encoding = "UTF-8")

k <- nclass.Sturges(tabelaMortes$idade)
minIdade <- min(tabelaMortes$idade,na.rm = TRUE)
maxIdade <- max(tabelaMortes$idade, na.rm = TRUE)

intervalos <- seq(minIdade,maxIdade + round(((maxIdade - minIdade)/k)),k)
idade.t <- table(cut(tabelaMortes$idade,breaks = intervalos,right = FALSE))

par(mfrow=c(1,1))
hist(las = 1,tabelaMortes$idade,col = "black",border= "white",breaks= intervalos,
     xlab= "Idade dos Infectados",ylab= "Freq.(Pessoas)",
     main="Figura 1 - Quantidade de Mortes por Idade")
```

Descobriu-se, ao longo da pandemia, que a covid-19 é mais agressiva em pessoas com comorbidades. Na cidade de Bauru, verifica-se que as comorbidades mais presente entre os óbitos foram Diabetes, seguida de Hipertensão. Outras doenças como Cardiopatia, Obesidade e algumas doenças crônicas também se destacam.
A Figura 2 mostra a relaçao comorbidade e óbitos onde: DNC = Doença Neurológica Crônica, DRC = Doença Renal Crônica e DCVC = Doença Cardiovascular Crônica.

```{r , echo=FALSE}
comorbidades <- strsplit(tabelaMortes$comorbidade, " e ")

vetor_comorbidades <- unlist(comorbidades)
tabela_comorbidades <- table(vetor_comorbidades)

tb_reduzida_comorbidades <- tabela_comorbidades[tabela_comorbidades>=40]

corDegrade <- colorRampPalette(c("yellow","red"))
barplot(sort(tb_reduzida_comorbidades), ylab = "Nº de mortos",
        names.arg = c("DNC", "DRC", "DCVC", "OBSD", "Cardiopatia", "Hipert.", "Diabetes"),
        col = corDegrade(7), main = "Figura 2 - Frequência de Comorbidades em Óbitos")

#Das 7 comorbidades que mais aparecem entre óbitos, Diabetes e Hipertensao sao as mais frequentes.

```

Sabe-se que a covid afeta variadamente cada infectado, e, por isso, sabemos que o tempo de internaçao até óbito ou cura variará também. Analisando os dados fornecidos, na cidade de Bauru, a maioria das internaçoes duraram entre 1-3 semanas (7-21 dias) antes do óbito. É o que mostra o gráfico da Figura 3.

```{r, echo=FALSE}
data_inicio_sintoma <- strptime(tabelaMortes$inicio_sintoma, "%d/%m/%Y")

data_do_obito <- strptime(tabelaMortes$data_obito, "%d/%m/%Y")
#Calculando variaçao periodica de obitos e suas respectivas idades
th <- c()
idade_obitos <- c()
i <- 1
j <- 0
while (i <= nrow(tabelaMortes)) {
  if(!is.na(data_inicio_sintoma[i]) && !is.na(data_do_obito[i])) {
    j = j + 1
    th[j] = ymd_hms(data_do_obito[i], truncated = 3) - ymd_hms(data_inicio_sintoma[i], truncated = 3)
    idade_obitos[j] = tabelaMortes$idade[i]
  }
  i = i + 1
}

# Limpando valores negativos
dias_internado <- th[th >= 0]   #variaçao periodica > 0

idade_positiva_obitos <- idade_obitos[th >= 0]    #idade relativa dos obitos com variaçao periodica > 0

internacao <- table(th[th >= 0])    #Tabela de frequência absoluta

cores <- brewer.pal(8, "BrBG")
barplot(internacao,main = "Figura 3 - Óbitos por Variaçao Periódica do Tempo de Hospitalizaçao",
     xlab = "Tempo internado (dias)", ylab = "Óbitos (pessoas)", ylim = c(0,50), col = cores)

```

Agora, analisando a diferença da variaçao periódica de internaçao entre hospitais públicos e privados, percebemos, primeiramente, que há mais pessoas internadas em hospitais públicos do que privados, o que é de se esperar. Também vemos que nos hospitais públicos há uma concentração de pessoas que ficaram de 1-2 semanas internadas, enquanto nos privados o tempo é maior ficando entre 2 e 4 semanas. A análise é demonstrada na figura abaixo:

```{r, echo=FALSE}
th2 <- c()
tipo_hosp <- c()
i <- 1
j <- 0
while (i <= nrow(tabelaMortes)) {
  if(!is.na(data_inicio_sintoma[i]) && !is.na(data_do_obito[i]) && !is.na(tabelaMortes$tipo_hosp)) {
    j = j + 1
    th2[j] = ymd_hms(data_do_obito[i], truncated = 3) - ymd_hms(data_inicio_sintoma[i], truncated = 3)
    tipo_hosp[j] = tabelaMortes$tipo_hosp[i]
  }
  i = i + 1
}

internacao2 <- table(th2[th2 >= 0])    #Tabela de frequência absoluta

dias_internado_2 <- th2[th2 >= 0]

tipo_hosp_tratada <- tipo_hosp[th2 >= 0]

df_hospitalizaco = data.frame(dias = dias_internado_2, hospitalizacao = tipo_hosp_tratada)

dias_pv.t <- table(df_hospitalizaco$dias[df_hospitalizaco$hospitalizacao == "privado"])

dias_pb.t <- table(df_hospitalizaco$dias[df_hospitalizaco$hospitalizacao == "público"])

par(
  mfrow=c(1,2),
  mar=c(4,4,1,0)
)

barplot(dias_pb.t, ylim=c(0,30), col=rgb(1,0,0,0.5) ,
     xlab="Tempo internado(dias) - Público" , ylab="Óbitos (pessoas)" , main="" )

barplot(dias_pv.t, ylim=c(0,30), col=rgb(0,0,1,0.5) ,
     xlab="Tempo internado(dias) - Privado" , ylab="Óbitos (pessoas)" , main="")


```